最高法院刑事判決　　　　　　一○○年度台上字第五一二七號
上　訴　人　陳育民
上列上訴人因強盜等罪案件，不服台灣高等法院中華民國一○○
年七月十二日第二審判決（一○○年度上訴字第一二九九號，起
訴案號：台灣板橋地方法院檢察署九十九年度偵字第二七八○七
號），提起上訴，本院判決如下：
    主  文
上訴駁回。
    理  由
一、強盜、妨害自由部分：
按刑事訴訟法第三百七十七條規定：上訴於第三審法院，非以判
決違背法令為理由，不得為之。是提起第三審上訴，應以原判決
違背法令為理由，係屬法定要件。如果上訴理由書狀並未依據卷
內訴訟資料，具體指摘原判決不適用何種法則或如何適用不當，
或所指摘原判決違法情事，顯與法律規定得為第三審上訴理由之
違法情形，不相適合時，均應認其上訴為違背法律上之程式，予
以駁回。本件原判決維持第一審關於上訴人陳育民強盜、妨害自
由罪刑部分之判決，駁回其在第二審該部分之上訴，已詳敘認定
犯罪事實之依據及憑以認定之理由，並對上訴人所辯各節，如何
不足採信，均依據卷內資料予以指駁說明，從形式上觀察，並無
任何違背法令之處。查證據之取捨及判斷，屬於事實審法院之職
權，苟其所為判斷，無違經驗法則及論理法則，即不能任意指為
違法。次按證據之取捨、證明力之判斷及事實之認定，俱屬事實
審法院自由裁量判斷之職權，此項職權之行使，倘不違背客觀存
在之經驗法則或論理法則，即無違法可言，觀諸刑事訴訟法第一
百五十五條第一項規定自明，自無許當事人任憑己意，指摘為違
法，而資為合法上訴第三審理由之餘地。又刑法第三百二十九條
準強盜罪之規定，依司法院釋字第六三○號解釋，須以行為人於
竊盜或搶奪之際，當場實施之強暴、脅迫行為，已達使人難以抗
拒之程度，為其犯罪構成要件。所謂難以抗拒，自以行為人所施
之強暴、脅迫，足以壓抑或排除其為防護贓物、脫免逮捕或湮滅
罪證所遭致之外力干涉或障礙而言。原判決主要係依憑被害人袁
傑承、證人林豐立之證述，認定上訴人為逃避員警追緝，見袁傑
承將自用小客車停放於路邊未熄火，趁袁傑承不注意之際，打開
車門進入駕駛座，搶奪該自用小客車得手，於該駕駛座之車門尚
未關閉即欲駕車離開，適為袁傑承發現，旋即以手緊拉上訴人之
脖子及左肩，試圖阻止其駕車離去，詎上訴人為脫免逮捕、防護
竊得自用小客車等贓物，當場以猛踩車輛油門之方式加速前進，
使袁傑承難以抗拒，強行將袁傑承拖行，致其受有手臂及右腳擦
傷。原判決已就相關事證詳加調查論列，復綜合上訴人之供述，
被害人袁傑承及警員林豐立之證言，參互斟酌判斷，資為不利於
上訴人之認定，併已說明其取捨判斷所得心證，及上訴人未與袁
傑承拉扯，袁傑承是拉到車子的把手之辯解，洵不足採，且上訴
人之犯行，確致袁傑承達於難以抗拒之程度之理由（見原判決第
五頁第三行起至第七頁第六行、第八頁末起第八行），所為論斷
無違經驗法則及論理法則，亦無所指理由不備或理由矛盾之違法
情形存在。犯強盜罪，同時剝奪人之行動自由，是否另應成立妨
害自由罪，須就犯罪行為實行經過之全部情形加以觀察，如該妨
害自由之行為已可認為強盜行為之著手，即以取財之目的，加暴
行於人身，是其實行之強暴、脅迫，即屬強盜罪之部分行為，應
僅成立單一之強盜罪。刑法第三百二十九條準強盜罪之強暴脅迫
，以當場實行者為限，如在脫離犯罪場所或追捕者之視線以後，
基於別種事實而實行時，則雖意在防護贓物或脫免逮捕，亦不過
為另犯他罪之原因，與前之竊盜或搶奪行為無關，自不能適用該
條以強盜論。上訴人於開車之際，發現車內有兒童袁○儀後，不
顧兒童之驚恐，未讓其下車，反載離現場，將車輛棄置於（改制
前）台北縣鶯歌鎮公所附近並取走車上現金三千元後離去，袁○
儀始獲釋放等情，既為原判決所確認之事實（見原判決第七頁第
七行起），則其所為自難謂無剝奪該兒童行動自由之主觀犯意，
且係於準強盜後，另行起意妨害袁童之行動自由，原判決因認該
部分應成立剝奪兒童行動自由罪，並與準強盜部分分論併罰，經
核於法並無違誤。上訴意旨，對於原判決究竟如何違背法令，並
未依據卷內資料為具體之指摘，徒執陳詞，而為事實之爭辯，並
對原審採證認事之職權行使，任意爭執，難謂已符合首揭法定上
訴要件，其上訴違背法律上之程式，應予駁回。
二、竊盜部分：
按上訴得對於判決之一部為之；未聲明為一部者，視為全部上訴
；又刑事訴訟法第三百七十六條所列各罪之案件，經第二審判決
者，不得上訴於第三審法院，刑事訴訟法第三百四十八條第一項
、第三百七十六條定有明文。本件上訴人因強盜等罪案件，不服
原審判決提起上訴，並未聲明為一部上訴，自應視為全部上訴。
惟原判決關於依刑法第三百二十條第一項論處上訴人竊盜罪刑部
分，核屬刑事訴訟法第三百七十六條第二款之案件，依首開說明
，既經第二審判決，自不得上訴於第三審法院，上訴人猶對此部
分提起上訴，顯為法所不許，應併予駁回。
據上論結，應依刑事訴訟法第三百九十五條前段，判決如主文。
中    華    民    國  一○○  年    九    月  二十一  日
                      最高法院刑事第七庭
                          審判長法官  花  滿  堂  
                                法官  洪  昌  宏  
                                法官  徐  昌  錦  
                                法官  王  聰  明  
                                法官  周  盈  文  
本件正本證明與原本無異
                                      書  記  官  
中    華    民    國  一○○  年    九    月  二十三  日
                                                      K